臺灣臺南地方法院刑事判決　　　　　　　　　　　　　九十三年度簡上字第八八號
　　上　訴　人
　　即　被　告　丁○○
右列上訴人因傷害案件，不服本院九十三年度簡字第四八四號中華民國九十三年三月
五日第一審判決（聲請案號：九十三年度偵續字第三號），提起上訴，本院管轄之第
二審合議庭判決如左：
    主  文
上訴駁回。
    事  實
一、丁○○與甲○○係鄰居，二人前因台南市○區○○路二三二巷十九號丁○○住處
    之違建問題發生糾紛，甲○○遂於民國九十二年七月二十九日十時三十分許，會
    同台南市政府工務局使用管理課課員至前揭丁○○住處勘查違建。嗣丁○○開門
    觀察究竟，卻於該門口與甲○○發生爭執，其見甲○○以左手扶住鐵門之門框，
    可預見若關門可能夾傷甲○○之手，猶基於傷害之間接故意，將該鐵門關上，致
    甲○○左手遭鐵門夾住，其中第二、三、四根手指因而受有壓傷及浮腫之傷害。
二、案經甲○○訴由台南市警察局第一分局報告臺灣台南地方法院檢察署檢察官偵查
    後聲請簡易判決處刑。
    理  由
一、訊據被告固供承於案發當時，有在台南市○區○○路二三二巷十九號住處一情不
    諱，惟矢口否認有傷害證人即告訴人甲○○之行為，辯稱：伊當天回到家，因剛
    打完球，口渴尿急，沒有關門就進去，之後再出來，人都已經散去了；甲○○和
    陳清河等人都在二四六號吵架，伊沒有傷害甲○○云云。惟查：
  (一)右揭事實，業據證人甲○○於警詢及偵、審中證述綦詳（見警卷第第三、十二頁
    ；發查卷第六頁；偵續第十六頁反面；本院卷第六八頁），且有民眾言詞告訴紀
    錄表一份可稽。參以(1)證人即台南市工務局人員丙○○、柯敏昌、乙○○於警詢
    中均證稱：被告與甲○○二人有發生爭執（見警卷第四、六、八頁反面）；(2)證
    人李鵬山於偵查中證稱：沒有去被告家，伊當時在外面，是里長打電話給伊後才
    去青年路二三二巷看一下的，到達現場時，甲○○有說手被鐵門夾到，伊沒有注
    意看甲○○的手受傷情形，但有告訴甲○○如要提出告訴的話，就要提出驗傷單
    ，之後再到派出所來告（見發查卷第十五頁）；(3)證人即案發當日為證人王灑樓
    驗傷之醫師黃榮義於偵查中證稱：王灑樓有撞到或壓到造成的紅腫，是指節部分
    紅腫；診療時只有紅腫，是有可能之後才浮現淤青現象（見偵續卷第十八頁）；
    (4)證人即案發當日下午四時五十五分許，負責製作甲○○筆錄之警員莊憲忠亦於
    偵查中證稱：製作筆錄當時，甲○○手指節部分瘀青（見偵續卷第十七頁反面）
    等節明確。此外，復有財團法人臺灣基督教長老教會新樓醫院診斷證明書等資料
    在卷可參（見警卷第十二頁；本院卷第四二至四六頁）。從而，證人甲○○前揭
    指訴應非子虛，其左手第二、三、四根手指，確有於案發當日因丁○○基於傷害
    之間接故意，將該住宅鐵門關上，致遭鐵門夾住，而受有壓傷及浮腫之傷害。
  (二)被告雖於偵、審中辯稱：伊當天回到家，因剛打完球，口渴尿急，沒有關門就進
    去，之後再出來，人都已經散去等節（見發查卷第五頁反面；偵續卷第十八頁；
    本院卷第六四頁）。然查，被告業於警詢中供稱：「當天上午十時三十分許，我
    人在家中，我聽到屋外有人在吵架，就打開門觀看，看到我鄰居甲○○和另一名
    鄰居在吵架。當時有三名工務局員工在場，甲○○一看到我打開家門，她就用手
    把我家門壓，不讓我關門，可是我不管她，就回屋內了」等語明確（見警卷第一
    頁反面）。顯見被告於本案發生之前，已目睹證人甲○○之手放在其家門上，意
    圖不讓其關門至明。又被告與甲○○二人於案發當日有發生爭執乙節，亦據證人
    丙○○、乙○○於本院審理中證述在卷（見本院卷第七三、七四、八一頁），詳
    如後述。另證人甲○○因認係被告檢舉其住處有「加蓋遮雨棚」之違建事實，故
    於臺南市政府工務局派員勘查時，同時向工務局人員請求一併勘查被告住處之違
    建，有證人甲○○之再議聲請狀卷附可按（見偵續卷第五、六頁）。而被告於本
    院審理時亦供述：和證人甲○○為了圍牆已爭執二年之久（見本院卷第八四頁）
    。則被告與證人甲○○間就互相舉發違建一事，顯然素有積怨。準此益徵證人丙○○及乙○○前揭所述二人於案發當日互有爭執一節，更足以信實。再且，依被
    告於偵、審中所述，就算打完球回家，衡情亦無不關門即逕行入內之理，其應會
    關上鐵門才是。從而，被告前揭於偵、審中之辯解，尚難足取。其既已目睹證人
    甲○○之手放在其家門上，意圖不讓其關門，仍於爭執後關上鐵門，其有傷害之
    間接故意，堪以認定。
  (三)至於證人丙○○、乙○○雖於偵、審中均曾證稱：有看到甲○○，並沒有印象有
    看到丁○○，或聽到甲○○大叫被夾到手，伊等拍完照就走了（見偵續卷第十七
    、十八頁；本院卷第七三至七五、七九、八十頁）。然經本院訊問伊等於審理中
    之證述內容為何與警詢不同時，證人丙○○立即改口證稱：「（提示你的警詢筆
    錄，為何與你剛才陳述不同？（提示警局卷並告以要旨））他們有爭吵，但是沒
    有動手。」、「（哪一次講的話才是對的？）他們只有在爭吵而已。」等語在卷
    （見本院卷第七三、七四頁）。而觀諸證人乙○○於本院審理時證述內容：「（
    被告丁○○有無在家？）有在家。」、「（有無開門？）有開門。」、「（陳清
    河有無去現場？）有一個男生，我不知道他是誰。有與甲○○發生爭吵，但是吵
    什麼我不知道。」、「（當時你有無看到被告？）記不清楚。」、「被告與甲○○有無發生爭吵？）應該沒有，我沒有看到。」、「（提示警詢筆錄，你在警局
    說有看到被告與甲○○發生爭吵，但是沒有打架，有何意見？（提示警局卷並告
    以要旨））沒有意見。」、「（哪一次講的才正確？）時間太久記不清楚。」、
    「（哪邊時間比較近，比較清楚？）警局講的才對。」、「（你當場有無聽到甲○○大聲喊「你夾到我的手了」？）沒有。」、「（你有無看到陳清河跟甲○○
    爭吵並踢門？）有看到。」、「（有無聽到被告與甲○○吵架？）有聽到吵鬧聲
    ，但是沒有刻意去理會。」等語（見本院卷第七七至八一頁）。足見證人乙○○
    在本院審理中對於案發當時，被告有在家並開門，且和一男子發生爭吵，男子並
    踹門等事，印象深刻，卻唯獨對於本案待證事項之一即被告與甲○○二人有無發
    生爭吵乙節不復記憶，直至提示警卷筆錄後，才改變證詞，稱：被告與甲○○有
    爭吵。而證人丙○○亦同此情，已如上述。準此，則證人丙○○、李志前揭於偵
    、審中證稱：沒有印象有看到丁○○，也沒有看到其與甲○○爭吵，或聽到甲○○大叫被夾到手等節，顯有避重就輕之嫌，自難遽憑其等於偵查中及本院審理一
    開始的證詞，而為有利被告之認定。
  (四)又證人陳清河於偵查中結證稱：「當天我在掃地，見有二、三人來勘查違建，我
    沒有與甲○○吵架，也沒有看到丁○○與甲○○吵架之經過」、「．．我只是向
    前來勘查之人舉發甲○○的部分是違建，然後我就回家了，沒有看到陳女、王女
    爭吵經過」等語在卷（見偵續卷第二六頁反面）。則證人陳清河既已在偵查中，
    明確表示未目睹本件被告與證人甲○○發生爭吵及造成傷害之經過，即無再行傳
    訊之必要，其前揭證述亦難採為認定事實之依據。
  (五)綜上所述，被告前揭辯解，核無可採。本件事證明確，其傷害犯行，足可認定。
二、核被告所為，係犯刑法第二百七十七條第一項之傷害罪。
三、原審以被告罪證明確，依刑事訴訟法第四百四十九條第一項、第四百五十四條第
    二項，刑法第二百七十七條第一項、第四十二條第二項、罰金罰鍰提高標準條例
    第一條前段、第二條，判處被告罰金壹仟元，並諭知易服勞易之折算標準。其認
    事用法，均無違誤，量刑亦屬妥適。被告上訴意旨指摘原判決不當，求予撤銷改
    判無罪等節，為無理由，應予駁回。
據上論斷，應依刑事訴訟法四百五十五條之一第一項、第三項、第三百六十八條，判
決如主文。
本案經檢察官戊○○到庭執行職務。
中      華      民      國    九十三    年     十一     月    二十三    日
                              臺灣臺南地方法院刑事第八庭
                                  審判長法  官  吳勇輝
                                        法  官  蔡直青
                                        法  官  陳映佐
右正本證明與原本無異。
本件不得上訴。
                                        書記官  張宜柔
中      華      民      國    九十三    年     十一     月    二十四    日
刑法第二百七十七條第一項：
傷害人之身體或健康者，處三年以下有期徒刑、拘役或一千元以下罰金。
